【裁判字號】    99,台上,8083
【裁判日期】    991223
【裁判案由】    傷害致重傷
【裁判全文】
最高法院刑事判決            九十九年度台上字第八０八三號
上  訴  人  台灣高等法院台中分院檢察署檢察官
上  訴  人
即  被  告  王石欽
選任辯護人  張智宏律師
上列上訴人等因被告傷害致重傷案件，不服台灣高等法院台中分
院中華民國九十八年七月二日第二審判決（九十八年度上訴字第
九三０號，起訴案號：台灣苗栗地方法院檢察署九十六年度偵字
第五六八八號），提起上訴，本院判決如下：
    主  文
原判決撤銷，發回台灣高等法院台中分院。
    理  由
本件原判決認定上訴人即被告王石欽（下稱被告）有其事實欄所
載犯行，因而維持第一審變更檢察官所引應適用之殺人未遂起訴
法條，論處被告犯傷害致人重傷罪刑之判決，駁回檢察官及被告
在第二審之上訴；固非無見。
惟查：(一)、審理事實之法院，對於案內與待證事實有重要關係，
而屬依法應予調查之證據，茍未依法調查或雖已調查而未調查明
白，即與證據未經調查無異，如率行判決，其判決當然為違背法
令。又證據之證明力，固屬於法院判斷之自由，但不得違背經驗
法則及論理法則，如其判斷仍存有疑竇，則在應予調查之證據究
明釐清前，尚難遽採為被告有利或不利之認定。原判決事實欄既
認定「被告明知被害人黃寬新背後係用以上下漁貨之混凝土階梯
（再後方即為港口），該階梯外緣與港口間復未以欄杆加以防護
，一般人如向後跌落，有致重傷之可能」。如果無訛，被告既「
明知」出手推人有致被推之人跌落階梯，而發生重傷之可能，猶
出手推被害人胸部致其跌落階梯，按諸常情，其主觀上能否謂僅
有普通傷害之故意，而無重傷害之直接或不確定故意，即非無疑
。實情如何？原判決未予釐清論明，逕謂被告主觀上無致被害人
重傷之預見，難謂無理由矛盾及調查未盡之違背法令。(二)、原判
決既就檢察官起訴指被告在原判決事實欄所載時地，出手推被害
人胸部，致其跌落階梯，再滾落至階梯最下方，因而受有腹部鈍
傷合併肝脾破裂等身體多處之傷害，經送醫急救，將脾臟切除，
致被害人受有重傷害之基本社會事實，變更檢察官起訴應適用之
刑法第二百七十一條第二項、第一項殺人未遂罪法條，而適用刑
法第二百七十七條第二項後段論處被告傷害人之身體致重傷罪刑
；卻又就被訴之同一事實認不能成立殺人未遂罪，說明不另為無
罪之諭知，亦有就同一事實為重複判決之違誤。檢察官上訴意旨
指摘原判決不當，非無理由；被告亦聲明不服提起上訴，應認有
撤銷原判決發回更審之原因。
據上論結，應依刑事訴訟法第三百九十七條、第四百零一條，判
決如主文。
中    華    民    國  九十九  年   十二   月  二十三  日
                      最高法院刑事第七庭
                          審判長法官  洪  文  章  
                                法官  王  居  財  
                                法官  郭  毓  洲  
                                法官  黃  梅  月  
                                法官  沈  揚  仁  
本件正本證明與原本無異
                                      書  記  官  
中    華    民    國  九十九  年   十二   月  二十八  日
                                                      Q

司法院資訊處製作；財團法人民間司法改革基金會備份。
